臺灣板橋地方法院刑事判決　　　　　　 100年度訴緝字第62號
公　訴　人　臺灣板橋地方法院檢察署檢察官
被　　　告　陳永松
選任辯護人　連兆宗　律師
上列被告因違反毒品危害防制條例案件，經檢察官提起公訴（97
年度偵字第32219 、32220 號），本院判決如下：
    主  文
陳永松共同連續販賣第一級毒品，處無期徒刑，褫奪公權終身，
扣案之第一級毒品海洛因拾包（總淨重壹點壹壹公克）、柒包（
總淨重壹點貳伍公克）及貳拾捌包（總淨重伍拾捌點貳玖公克）
均沒收銷燬之，扣案之如附表一所示之物均沒收，未扣案之販賣
毒品所得新臺幣壹佰拾柒萬壹仟元應與呂世鴻連帶沒收，如全
部或一部不能沒收時，以其與呂世鴻之財產連帶抵償之。
    事  實
一、陳永松與楊麗香（所涉幫助販賣第一級毒品罪，已另案審結
    ）為男女朋友關係，自民國（下同）94年10月間起至95年1
    月間共同居住在臺北縣土城市（按現改制為新北市土城區○
    ○○路495 號4 樓501 室，呂世鴻（亦另案審結）則係因向
    陳永松購買第一級毒品海洛因（下稱海洛因）而結識陳永松
    ，呂世鴻向陳永松購買海洛因一段時間後，陳永松即向呂世
    鴻提議倘呂世鴻替其將海洛因交付予欲購買海洛因之客戶，
    並收取價金，即免費提供海洛因予呂世鴻施用，作為報酬，
    陳永松即與呂世鴻基於販賣海洛因之概括犯意聯絡，自94年
    10年中旬某日起至95年1 月13日止，先後在臺北縣土城市等
    地販賣海洛因予真實姓名年籍不詳綽號「坎中」、「小龍」
    、「阿肥」、「開信」、「偉能」、「阿慶」、「阿南」、
    「啟文」、「阿豐」、「小莉」、「鷹仔」、「大山」、「
    昌仔頭」、「牛肉」、「阿輝」及朱進豐等人。陳永松與呂
    世鴻販賣海洛因之模式為，先由陳永松或陳永松與呂世鴻共
    同向真實年籍姓名不詳綽號「阿富」之成年男子販入海洛因
    後，由陳永松以分裝袋分裝，並以包裝紙包裝，再將其與買
    受海洛因之客戶聯絡之0000000000號門號行動電話乙支交予
    呂世鴻，由呂世鴻與欲購買海洛因者聯繫，陳永松則以0000
    000000號門號行動電話與呂世鴻聯絡販賣海洛因情事，待聯
    繫完後，陳永松每日再將分裝好之海洛因連同記載「日期」
    、「共」（指拿了幾包海洛因）、「餘」（指剩下多少海洛
    因）、「現」（指所收取之價金）、「欠」（指欠多少錢沒
    付清）、「招」（指招待多少錢的海洛因）之便條紙交付予
    呂世鴻，指示呂世鴻攜帶分裝好之海洛因至約定地點交付予
    欲購買海洛因者，並收取販賣海洛因之價金，再將當日販賣
    之情形記載在前開便條紙上，連同所收取之販賣海洛因所得
    交付予陳永松，陳永松則每日給予呂世鴻價值約新臺幣（下
    同）2500元之海洛因作為報酬（另楊麗香則基於幫助販賣海
    洛因之犯意，在陳永松、呂世鴻共同販賣海洛因期間，多次
    幫忙陳永松將海洛因以分裝袋分裝後，再以包裝紙包裝，並
    在其中份量較少者之包裝紙上標明500 ，表示價金為500 元
    ，其餘部分則每包為1000元，不再另外標記，而對陳永松、
    呂世鴻共同販賣海洛因行為，施以助力）。嗣朱進豐欲購買
    海洛因，而與呂世鴻約定於95年1 月4 日23時20分許，在臺
    北縣土城市○○路453 號前交易，惟尚未交付時，即為警在
    上址當場查獲而未遂，並扣得海洛因乙包，並經呂世鴻同意
    後，帶同警方至其位於臺北縣土城市○○路483 巷4 號2 樓
    房間衣櫃內，扣得海洛因9 包（與前開扣案之海洛因乙包合
    計10包總淨重1.11公克）；又於95年1 月13日23時40分許，
    為警在臺北縣土城市○○路483 巷口查獲呂世鴻，並在其長
    褲口袋中扣得陳永松交付予呂世鴻販賣之海洛因7 包（總淨
    重1.25公克，其中6 包係以包裝紙包裝，其中3 包包裝紙上
    有標記500 字樣）、記載交易海洛因紀錄之便條紙乙張、殘
    渣袋6 個、0000000000號門號行動電話乙支及與交易海洛因
    無關之便條紙2 張，並經呂世鴻同意後，帶同警方至其位於
    臺北縣土城市○○路483 巷4 號2 樓房間內，查獲呂世鴻施
    用海洛因所用之已使用過之注射針筒乙支、未使用過之注射
    針筒6 支。呂世鴻遭警查獲後，向承辦之員警供出其毒品來
    源係陳永松，並於95年1 月14日11時10分許帶同警方至陳永
    松位在臺北縣土城市○○路495 號4 樓501 室租屋處查獲陳
    永松及楊麗香2 人，並扣得陳永松所有之海洛因28包（總淨
    重58 .29公克，其中25包以包裝紙包裝，其中2 包包裝紙上
    標記500 字樣）、分裝袋8 包、研磨器1 台、電子磅秤1 台
    、分裝鏟3 支、記載交易海洛因紀錄之便條紙3 張、陳永松
    所使用之000000 0000 號門號行動電話乙支及與本案無關之
    已使用過之安非他命2 包（總驗餘淨重1.56公克）、注射針
    筒9 支、安非他命吸食器乙個、楊麗香所使用之0000000000
    行動電話乙具及現金28100 元。
二、案經臺北縣政府（按現改制為新北市政府）警察局海山分局
    報告暨臺北市政府警察局移送臺灣板橋地方法院檢察署檢察
    官偵查起訴。
    理  由
一、按被告以外之人於審判外之言詞或書面陳述，除法律有規定
    者外，不得作為證據，刑事訴訟法第159 條第1 項定有明文
    ；又按被告以外之人於審判外之陳述，雖不符刑事訴訟法第
    159 條之1 至第159 條之4 之規定，而經當事人於審判程序
    同意作為證據，法院審酌該言詞或書面陳述作成時之情況，
    認為適當者，亦得作為證據，刑事訴訟法第159 條之5 第1
    項亦有明文。查本案所引用被告以外之人於審判外之陳述（
    含書面陳述），雖屬傳聞證據，然被告與檢察官均同意該等
    審判外陳述（含書面陳述）作為證據，本院審酌相關供述證
    據作成時之情況，尚無違法不當及證明力明顯過低之情形，
    且認為適當，依前開規定，該等供述證據應皆有證據能力，
    合先敘明。
二、上開事實業據被告陳永松於本院審理時坦承不諱，核與同案
    被告楊麗香於警詢中、呂世鴻於警詢及偵查中及證人朱進豐
    於警詢中供述之情節，均相符合，復有搜索扣押筆錄、扣押
    物品目錄表各3 份、95年1 月13、14日搜索現場暨查獲物品
    照片共9 張、95年1 月4 日扣案之海洛因10包（總淨重1.11
    公克）、95年1 月13日扣案之海洛因7 包（總淨重1.25公克
    ，其中6 包係以包裝紙包裝，其中3 包包裝紙上有標記500
    字樣）、記載交易海洛因紀錄之便條紙乙張、行動電話乙支
    （門號0000000000號）、95年1 月14日扣案之海洛因28包（
    總淨重58.29 公克，其中25包以包裝紙包裝，其中2 包包裝
    紙上標記500 字樣）、分裝袋8 包、研磨器1 台、電子磅秤
    1 台、分裝鏟3 支、記載交易海洛因紀錄之便條紙3 張、行
    動電話乙支（門號：0000000000，供陳永松與呂世鴻聯絡販
    賣海洛因情事所用）、法務部調查局95年3 月21日調科壹字
    第060011181 號鑑定通知書乙紙（95年1 月4 日扣案10包海
    洛因之鑑定結果）、95年4 月7 日調科壹字第060011345 號
    鑑定通知書乙紙（95年1 月14日扣案海洛因28包之鑑定結果
    ）及台北縣政府警察局海山分局查獲涉嫌毒品危害防制條例
    毒品初步鑑驗報告單乙紙（95年1 月13日扣案7 包海洛因之
    檢驗結果）在卷可稽，復有本件同案被告呂世鴻、楊麗香2
    人之本院95年度訴字第2766號刑事判決、臺灣高等法院96年
    度上訴字第1894號刑事判決各乙份可佐。被告陳永松上開犯
    行已臻明確，應予依法論科。
三、按被告上開犯罪後，刑法業於94年2 月2 日經被總統以華總
    一義字第09400014901 號修正公布，並自95年7 月1 日施行
    。查刑法修正第2 條、第28條，並刪除第56條「連續犯」等
    規定。按行為後法律有變更者，適用行為時之法律，但行為
    後之法律有利於行為人者，適用最有利於行為人之法律，修
    正後刑法第2 條第1 項定有明文。此條規定係規範行為後法
    律變更所生新舊法律比較適用之準據法，本身尚無新舊法比
    較之問題，於新法施行後，應一律適用新法第2 條第1 項之
    規定，為「從舊從輕」之比較（最高法院95年5 月23日95年
    度第8 次刑庭會議決議參照），合先敘明。而：(一)刑法第28
    條關於共同正犯之規定，由原條文：「2 人以上共同實施犯
    罪之行為者，皆為共同正犯。」修正為：「2 人以上共同實
    行犯罪之行為者，皆為共同正犯。」係將「實施」一語修正
    為「實行」，揆諸其修正理由，在於修正共同正犯之參與類
    型，確定在「實行」概念下之共同參與行為，始能成立共同
    正犯，而排除「陰謀共同正犯」及「預備共同正犯」，惟無
    礙於共謀共同正犯之適用，則倘屬共謀共同正犯之類型，適
    用修正前之刑法第28條對於被告並無不利，依修正後刑法第
    2 條第1 項前段應適用修正前之刑法第28條。(二)刑法第56條
    連續犯之規定，業於前開修法時刪除，則被告之犯行，因行
    為後新法業已刪除連續犯之規定，此刪除雖非犯罪構成要件
    之變更，但顯已影響行為人刑罰之法律效果，自屬法律有變
    更，依新法第2 條第1 項之規定，比較新、舊法結果，仍應
    適用較有利於被告之行為時法律即舊法論以連續犯。比較前
    開罪刑結果，適用修正前相關刑罰法律，對被告較為有利，
    自應適用修正前刑法相關規定。另毒品危害防制條例第4 條
    第1 項原規定為「製造、運輸、販賣第一級毒品者，處死刑
    或無期徒刑；處無期徒刑者，得併科新臺幣一千萬元以下罰
    金」，於98年5 月20日經修正公布為「製造、運輸、販賣第
    一級毒品者，處死刑或無期徒刑；處無期徒刑者，得併科新
    臺幣二千萬元以下罰金」，其中併科罰金由1 千萬元以下修
    正提高為2 千萬元以下，並已生效施行，經比較前後處罰之
    輕重，以修正前毒品危害防制條例第4 條第1 項之規定，為
    有利於被告。核被告陳永松所為，係犯修正前毒品危害防制
    條例第4 條第1 項之販賣第一級毒品罪及修正前毒品危害防
    制條例第4 條第6 項、第1 項之販賣第一級毒品未遂罪（販
    賣海洛因予朱進豐部分）。被告陳永松與同案被告呂世鴻就
    上開販賣海洛因之犯行間，有犯意聯絡與行為分擔，為共同
    正犯。被告陳永松多次販賣前多次持有海洛因之低度行為，
    為其多次販賣海洛因之高度行為所吸收，均不另論罪。被告
    陳永松先後多次販賣海洛因之犯行，與其販賣海洛因未遂之
    犯行（被告陳永松販賣海洛因予朱進豐，惟尚未交易完成之
    際，即為警查獲而不遂，為未遂犯），犯罪時間緊接，所犯
    基本構成要件相同，顯係基於同一之概括犯意所為，為連續
    犯，應依修正前刑法第56條連續犯之規定從重論以販賣海洛
    因既遂一罪（按販賣第一級毒品罪之法定最低刑為無期徒刑
    ，依刑法第65條第1 項之規定，不得加重）。爰審酌被告陳
    永松本件犯罪之動機、目的、手段、販賣海洛因之次數、重
    量及其犯罪後之態度等一切情狀，量處如主文所示之刑，並
    依刑法第37條第1 項規定宣告褫奪公權終身。至於被告及其
    辯護人另以上開犯行，與被告前於93年4 月28日14時20分許
    ，在台北縣土城市○○路1 巷巷口之橋頭邊，以3000元之價
    格販賣海洛因乙包（淨重0.4 公克）予「小夢【按係由「小
    夢」之友人黃美惠（按其已死亡）出面交易】」施用之犯行
    （按被告此部分犯行業據臺灣高等法院判處被告有期徒刑12
    年，後被告提起上訴後，經最高法院於97年10月30日駁回上
    訴確定在案）間，有修正前刑法第56條「連續犯」之裁判上
    一罪關係適用，應為上開確定判決之既判力所及，而請求本
    院就被告陳永松本件犯行諭知免訴判決云云，惟查被告上開
    販賣海洛因予「小夢」之行為時間，即「93年4 月28日14時
    20分許」，距被告本件販賣海洛因予「坎中」、「小龍」、
    「阿肥」、「開信」、「偉能」、「阿慶」、「阿南」、「
    啟文」、「阿豐」、「小莉」、「鷹仔」、「大山」、「昌
    仔頭」、「牛肉」、「阿輝」及朱進豐等人之時間即「自94
    年10年中旬某日起至95年1 月13日止」，先後相去已有近1
    年6 月至1 年9 月之久，則被告販賣上開海洛因予「小夢」
    時，顯難有預見其將於近1 年6 月至1 年9 月後，再先後販
    賣海洛因予「坎中」、「小龍」、「阿肥」、「開信」、「
    偉能」、「阿慶」、「阿南」、「啟文」、「阿豐」、「小
    莉」、「鷹仔」、「大山」、「昌仔頭」、「牛肉」、「阿
    輝」及朱進豐等人之可能，是被告販賣上開海洛因予「小夢
    」之犯行，與其於近1 年6 月至1 年9 月後，再先後販賣海
    洛因予「坎中」、「小龍」、「阿肥」、「開信」、「偉能
    」、「阿慶」、「阿南」、「啟文」、「阿豐」、「小莉」
    、「鷹仔」、「大山」、「昌仔頭」、「牛肉」、「阿輝」
    及朱進豐等人之本件犯行間，即無基於「同一概括犯意」所
    為之認識及可能，應無修正前刑法第56條「連續犯」之適用
    ，而非同一案件，附此敘明。
四、查警方於95年1 月4 日查獲呂世鴻時所扣得之海洛因10包（
    總淨重1.11公克）、於同年月13日查獲呂世鴻時所扣得之海
    洛因7 包（總淨重1.25公克）及於同年月14日在被告與楊麗
    香位在臺北縣土城市○○路495 號4 樓501 室租屋處所扣得
    之海洛因28包（總淨重58.29 公克），均為第一級毒品，應
    依毒品危害防制條例第18條第1 項前段之規定，均宣告沒收
    銷燬之。又警方於95年1 月4 日在臺北縣土城市○○路45 3
    號前及同案被告呂世鴻位在臺北縣土城市○○路483 巷4 號
    2 樓住處房間內查獲之裝載海洛因之包裝袋10只，及於95年
    1 月13日在同案被告呂世鴻身上查獲之裝載海洛因之分裝袋
    7 只、包裝紙6 張、記載交易海洛因紀錄之便條紙乙張、
    0000000000號門號行動電話乙具（含SIM 卡乙張），均為被
    告陳永松交付予同案被告呂世鴻以供其販賣海洛因所用之物
    ；而為警於95年1 月14日11時10分許在被告與楊麗香位在臺
    北縣土城市○○路495 號4 樓501 室租屋處查獲之裝載海洛
    因之外包裝袋28只、包裝紙25張、分裝袋8 包、研磨器1 台
    、電子磅秤1 台、分裝鏟3 支，業據同案被告楊麗香於警詢
    中自承為分裝之工具，另記載交易海洛因紀錄之便條紙3 張
    、00 00000000 號門號行動電話乙具（含SIM 卡乙張），則
    為被告陳永松所有供其及呂世鴻共同販賣海洛因所用之物，
    均應依毒品危害防制條例第19條第1 項之規定，宣告沒收之
    （均詳如附表一所示）。被告陳永松先後販賣海洛因所得之
    財物計0000000 元（計算式詳如附表二所示），為其因上開
    犯罪所得之物，應依同條項之規定，宣告沒收之，且應與共
    犯呂世鴻連帶沒收，如全部或一部不能沒收時，以其與呂世
    鴻之財產連帶抵償之。至於警方於95年1 月13日在同案被告
    呂世鴻身上查獲之殘渣袋6 個、與交易海洛因無關之便條紙
    2 張、同日在呂世鴻位在臺北縣土城市○○路483 巷4 號2
    樓住處房間內查獲之已使用過之注射針筒1 支、未使用過之
    注射針筒6 支，及於同年月14日在被告與楊麗香租屋處所查
    獲之安非他命2 包（驗餘合計淨重1.56公克）、注射針筒9
    支、安非他命吸食器1 個、0000000000號門號行動電話乙具
    、現金28100 元，因均無證據足認與被告陳永松上開販賣海
    洛因之犯行有關，爰均不另為沒收之諭知，附此敘明。
據上論斷，應依刑事訴訟法第299 條第1 項前段，修正前毒品危
害防制條例第4 條第1 項、毒品危害防制條例第18條第1 項前段
、第19條第1 項，刑法第11條前段、第2 條第1 項前段、修正前
刑法第28條、第56條、刑法第37條第1 項，判決如主文。
本案經檢察官陳映蓁到庭執行職務。
中    華    民    國    100   年    7     月    28    日
                  刑事第六庭  審判長法  官  戴嘉清
                                    法  官  王瑜玲
                                    法  官  林晏鵬
以上正本證明與原本無異。
如不服本判決，應於收受送達後10日內向本院提出上訴書狀，其
未敘述上訴之理由者並得於提起上訴後10日內向本院補提理由書
（均須按他造當事人之人數附繕本）。
                                    書記官  蔡佩珊
中    華    民    國   100    年    8     月    15    日
附錄法條：修正前毒品危害防制條例第4 條
製造、運輸、販賣第一級毒品者，處死刑或無期徒刑；處無期徒
刑者，得併科新臺幣一千萬元以下罰金。
製造、運輸、販賣第二級毒品者，處無期徒刑或七年以上有期徒
刑，得併科新臺幣七百萬元以下罰金。
製造、運輸、販賣第三級毒品者，處五年以上有期徒刑，得併科
新臺幣五百萬元以下罰金。
製造、運輸、販賣第四級毒品者，處三年以上十年以下有期徒刑
，得併科新臺幣三百萬元以下罰金。
製造、運輸、販賣專供製造或施用毒品之器具者，處一年以上七
年以下有期徒刑，得併科新臺幣一百萬元以下罰金。
前五項之未遂犯罰之。
附表一：
┌──┬─────────┬────┬─────────┐
│編號│物品名稱          │所有權人│備註              │
├──┼─────────┼────┼─────────┤
│1   │裝載海洛因之分裝袋│陳永松  │為警於95年1月4日在│
│    │10 只             │        │臺北縣土城市○○路│
│    │                  │        │453 號前，及臺北縣│
│    │                  │        │土城市○○路483巷4│
│    │                  │        │號2樓查獲者       │
├──┼─────────┼────┼─────────┤
│2   │裝載海洛因之分裝袋│陳永松  │為警於95年1月13日 │
│    │7只、包裝紙6張、記│        │在呂世鴻身上查獲者│
│    │載交易海洛因紀錄之│        │                  │
│    │便條紙1 張、行動電│        │                  │
│    │話1 具（含00000000│        │                  │
│    │50號SIM卡乙張）   │        │                  │
├──┼─────────┼────┼─────────┤
│3   │裝載海洛因之外包裝│陳永松  │為警於95年1月14日 │
│    │袋28只、包裝紙25張│        │在被告及楊麗香臺北│
│    │、記載交易海洛因紀│        │縣土城市○○路495 │
│    │錄之便條紙3 張、分│        │號4 樓501 室所查獲│
│    │裝袋8 包、研磨器1 │        │者                │
│    │台、電子磅秤1 台、│        │                  │
│    │分裝鏟3 支、行動電│        │                  │
│    │話1 支（含00000000│        │                  │
│    │80號SIM 卡乙張，供│        │                  │
│    │陳永松與呂世鴻聯絡│        │                  │
│    │販賣海洛因事宜所用│        │                  │
│    │）                │        │                  │
└──┴─────────┴────┴─────────┘
附表二：
同案被告呂世鴻業已自承係自94年10年中旬某日起至95年1 月13
日止，每日約外出販賣1 至2 次，每次約收取價金1 萬元，則前
開期間應已有利於被告之方式計算，以94年10月15日起至95年1
月13日止，每日平均收取價金1 萬5 千元，惟因所扣得之業已詳
載95年1 月12日午間、晚間，及不詳時間之實際收取金額，此部
分爰以實際金額計算，另就95年1 月4 日部分，同案被告呂世鴻
亦已自承朱進豐乃是當日最後交易之人，而尚未收取1,000 元價
金即為警查獲，則95年1 月4 日應當扣除此1,000 元。計算如下
：
1、94年1月15日起至95年1月11日止，及95年1月13日每日1萬5千
   元，合計1,350,000元。
2、未記載日期之便條紙上實際記載之金額：10,400 元，故前開
   期間某日應加上400 元。
3、95年1月4日，該日應減除未遂之1千元。
4、95年1月12日午間13300元，晚間8,300元。
綜合上述，被告陳永松販賣第一級毒品所得財物為新臺幣
1,371,000 元。